臺灣桃園地方法院刑事裁定
111年度聲字第1787號
聲明異議人
即  受刑人  劉國才




上列聲明異議人因竊盜案件，不服臺灣桃園地方檢察署檢察官所
為執行之命令(109年度執沒字第7134號)，本院裁定如下：
    主  文
聲明異議駁回。
    理  由
一、聲明異議人即受刑人甲○○(下稱受刑人)聲明異議之意旨略以
    ：我之前對於鈞院裁定沒入之保管金，因生活尚未困頓而未
    曾提出異議，但我與配偶已離異，目前有小孩要撫養，請 
    鈞院暫緩沒入保管金，並請匯回已扣的保管金，並利於我戒
    護外醫之用，強制執行法也規定債務人對於第三人之債權，
    係維持債務人生活所必需者，不得為強制執行。
二、法規之適用：
　　㈠依刑事訴訟法第484條規定，受刑人得向諭知該裁判之法院
      聲明異議者，以「檢察官執行指揮不當者」為限，必檢察
      官有積極執行指揮之違法或執行方法有不當等情形，始足
      當之。又強制執行法對於維持債務人生活客觀上所需者，
      非欲藉此而予債務人寬裕之生活，而係兼顧人權，認有酌
      留之必要，即使對於受刑人「維持生活客觀所需」之標準
      或有差別，此項規範之適用亦無例外，上開刑事訴訟法第
      471條第1項規定沒收裁判之執行「準用」執行民事裁判之
      規定，就保障受刑人獄中人權之意旨，維持受刑人於監獄
      生活中最低生活所需之規範目的而言，在此範圍內亦有準
      用。而受刑人作業所獲取之勞作金屬其額外收入，而保管
      金乃其親友救濟受刑人之捐贈為受刑人之財產，及依法不
      得扣押、讓與或供擔保之退休金、勞工保險老年年金經轉
      存入個人金融帳戶後，既與存入銀行之其餘收入同，已變
      成其對存款銀行之金錢債權，性質上屬對存款銀行請求付
      款之權利無異，三者均得為檢察官執行沒收處分抵償之標
      的。是檢察官指揮執行沒收，就受刑人勞作金、保管金及
      退休年金等財產，若已兼顧受刑人在監執行生活所需，而
      依強制執行法相關規定意旨，酌留受刑人在監獄生活所需
      定額金錢者，除部分人員具特殊原因或特殊醫療需求等因
      素，允個別審酌外，即難謂有何不當（最高法院109年台
      抗字第500號裁定意旨參照）。
　　㈡監獄行刑法第45條第1項、第51條第1項及第54條第1項各明
      定，對受刑人應斟酌保健上之必要，給與飲食、物品，並
      供用衣被及其他必需器具；對受刑人應定期及視實際需要
      施行健康檢查，並實施預防接種等傳染病防治措施；罹急
      病者，應於附設之病監收容之。而於監獄實務上，在監（
      所）受刑人為達其基本生活需用，仍有其他因醫療及生活
      必需而須自備金錢之情形，故檢察官執行沒收時，如確有
      必要，允宜酌留此項費用，以保障其基本生活所需。又依
      法務部矯正署研議「在監（所）收容人受清償債權執行須
      酌留醫療及生活必需費用額度及標準」之意見，為免各矯
      正機關分別訂立在監（所）收容人（含受刑人，下同）基
      本生活需用金額不一，產生區域間之差異及遭致質疑，經
      評估認以由該署統一訂立標準為宜，並在審酌矯正機關給
      養供應情形、收容人購置生活必需品、全民健康保險就診
      部分負擔及性別生理需求等因素後，建議收容人每月在監
      基本生活需用金額，以求公平、一致，法務部矯正署亦已
      以107年6月4日法矯署勤字第10705003180號函謂：除部分
      收容人具特殊原因、醫療需求等因素，應由執行機關依法
      個別審酌外，收容人每月在監基本生活建議需用金額為新
      臺幣（下同）3千元。
三、經查：
　　㈠受刑人因竊盜案件，經本院以109年度簡字第339號簡易判
      決判處有期徒刑6月(得易科罰金)，並對未扣案之犯罪所
      得鋼軌樁80支為沒收、追徵之宣告(下稱本案)，案告確定
      ，業經本院調閱本案全卷核閱無訛，並有臺灣高等法院被
      告前案紀錄表在卷可查。就本案上開沒收、追徵之宣告部
      分，執行檢察官係分案以109年度執沒字第7134號(下稱執
      沒案)為執行。受刑人於本件書狀既已具體寫明本件係針
      對執沒案，則本件有無理由，自限於執沒案，並僅應以本
      院所調得執沒案卷內之資料為判斷基礎。
　　㈡執沒案卷內並無本院沒入受刑人保管金之裁定，更無所謂
      依本院此裁定如何執行、執行是否違法或不當之問題，是
      受刑人此部聲明異議，自屬無理由。
　　㈢檢察官為執行本案上開沒收、追徵之宣告，已數次函請法
      務部矯正署臺北監獄（下稱北監），對受刑人之保管金(
      含勞作金)酌留每月生活需求費用3千元後，其餘部分匯入
      臺灣桃園地方檢察署專戶內，作為犯罪所得之繳納，與上
      開規定、說明、標準均相合，亦無濫權、不當。檢察官上
      開指揮執行之內容，既已考量並酌留受刑人日常生活所需
      費用、受刑人在監之給養及醫治且均由國家負擔之情形，
      卷內又無受刑人必須自行購置生活必需或有何特殊原因、
      特殊醫療需求而必須提高其酌留生活費用之具體事證，則
      檢察官上開指揮執行，自無違法或不當之處。此外，北監
      對檢察官上開執行，均函覆檢察官，因其結存金額未達保
      留生活起居用品費用3千元，無法辦理債權扣押，而檢察
      官為積極執行，還函查受刑人所開立帳戶之各該銀行，希
      於執行有所獲，然各該銀行所函覆之結果，若非其帳戶內
      無餘額，即僅剩零頭，於執行並無實益，故綜合迄今之執
      行結果，對受刑人實無不利。況對於檢察官就執沒案之指
      揮，究竟有何積極執行指揮之違法或執行方法之不當，受
      刑人均未能指明。是受刑人之真意縱為希望於執沒案暫緩
      沒入保管金並匯回已扣的保管金，亦無可採。從而，本件
      聲明異議均為無理由，應予駁回。
四、依刑事訴訟法第486 條，裁定如主文。
中　　華　　民　　國　　111 　年　　7 　　月　　25　　日
            刑事第十庭    法　官　徐漢堂
以上正本證明與原本無異。
如不服本裁定，應於裁定送達後5 日內向本院提出抗告狀。
　　　　　　　　　　　　　書記官　侯儀偵　　　　　　　　
中　　華　　民　　國　　111 　年　　7 　　月　　25　　日